臺灣高雄地方法院刑事判決　　　　　　　94年度交訴字第55號
公　訴　人　臺灣高雄地方法院檢察署檢察官
被　　　告　丙○○
上列被告因公共危險等案件，經檢察官提起公訴（93年度偵字第
21590、23538號），本院判決如下：
    主  文
丙○○因過失致人於死，處有期徒刑柒月；又駕駛動力交通工具
肇事，致人死傷而逃逸，處有期徒刑壹年。應執行有期徒刑壹年
陸月。緩刑肆年。
    事  實
一、丙○○考領有普通自用小客車駕駛執照，於民國93年10月22
    日下午10時10分許，駕駛車牌號碼XW─8827號自用小客車，
    沿高雄市○鎮區○○路由東向西方向行駛，途經該路375 號
    之2 前時，本應注意車前狀況，並隨時採取必要之安全措施
    ，以防止危險事故之發生，而依當時道路交通狀況，係天候
    晴、夜間有照明、市區道路○○路、柏油路面乾燥無缺陷、
    無障礙物、視距良好情形，及依其智識能力亦無不能注意之
    情事，竟疏未注意車前狀況，致撞及適站立該處與其子甲○○聊天之吳能山，造成吳能山受有頭部外傷併腦出內血、頸
    椎骨折、下肢多處骨折等傷害。詎丙○○肇事後，非但未下
    車察看吳能山之傷勢，且亦未報警求援，即基於肇事逃逸之
    犯意，迅即駕駛前開車輛由保泰路外側慢車以大轉彎方式切
    入快車道後逃離事故現場。嗣經目擊者丁○○騎車機車在後
    追逐，並報警處理，而為警在高雄市前鎮區○○○街與忠誠
    路口查獲。吳能山雖經送醫救治後，仍因前開傷勢嚴重，延
    至於93年10月30日凌晨0 時35分許不治死亡。
二、案經甲○○訴由高雄縣政府警察局前鎮分局報請臺灣高雄地
    方法院檢察署檢察官偵查起訴。
    理  由
一、證據能力方面：
    按被告以外之人於審判外之言詞或書面陳述，除法律有規定
    者外，不得作為證據；又被告以外之人於檢察事務官、司法
    警察官或司法警察調查中所為之陳述，與審判中不符時，其
    先前之陳述具有較可信之特別情況，且為證明犯罪事實存否
    所必要者，得為證據；另被告以外之人於審判外之陳述，雖
    不符刑事訴訟法第159 條之1 至第159 條之4 之規定，而經
    當事人於審判程序同意作為證據，法院審酌該言詞陳述或書
    面陳述作成時之情況，認為適當者，亦得為證據；刑事訴訟
    法第159 條第1 項、第159 條之2 及第159 條之5 第1 項分
    別定有明文。經查：本件證人甲○○及丁○○2 人於司法警
    察調查中所為之陳述，雖為被告丙○○以外之人於審判外之
    陳述，屬於傳聞證據，且證人甲○○及丁○○2 人於司法警
    察調查中所為之陳述，核與其等於審判中所為之陳述，並無
    不符，惟檢察官及被告及於審判程序均同意以證人甲○○及
    丁○○2 人於司法警察調查中所為之陳述，作為證據，本院
    審酌上開言詞陳述作成時之證據取得過程並無瑕疵，且與待
    證事實具有關連性等情況，認為適當，應認依刑事訴訟法第
    159 條之5 第1 項之規定，得為證據，而有證據能力。合先
    敘明。
二、訊據被告丙○○對於其於上揭時、地，駕駛前開自用小客車
    肇事，疏未注意車前狀況，致撞及被害人吳能山，造成被害
    人吳能山受有事實欄所載之傷害，並因傷重不治死亡之事實
    坦承不諱，惟矢口否認有何肇事逃逸犯行，辯稱：伊當時並
    不知有撞到人云云。經查：
  (一)過失致死部分：
  1.被告上揭過失致死之事實，業據被告於本院審理時坦承不諱
    ，核與告訴人即被害人吳能山之子甲○○於警、偵訊及本院
    審理時指訴之情節大致相符（見警Ｂ卷第4 頁、警Ａ卷第5
    至6 頁、偵Ａ卷第7 至8 頁、偵Ｂ卷第21至22頁、本院94年
    7 月20日審判筆錄第3 至7 頁），並據證人丁○○於警、偵
    訊及本院審理時供證明確（見警Ａ卷第3 至4 頁、警Ｂ卷第
    2 至3頁 、偵Ａ卷第8 至9 頁、偵Ｂ卷第12至15頁、本院94
    年8 月15日審判筆錄第3 至6 頁），復有道路交通事故現場
    圖各1 紙（見本院卷第19頁）、道路交通調查報告表（見本
    院卷第20至21頁）、交通事故談話紀錄表（見本院卷第22至
    23頁）各2 紙及現場蒐證照片8 幀（見本院卷第24至28頁）
    等附卷可稽。又被害人吳能山確因本件車禍致受有頭部外傷
    併腦出內血、頸椎骨折、下肢多處骨折等傷害，嗣延至於93
    年10月30日凌晨0 時35分許仍傷重不治死亡等情，業經臺灣
    高雄地方法院檢察署檢察官督同法醫師相驗屬實，製有相驗
    屍體證明書（見偵Ａ卷第15頁）、鑑定驗斷書（見偵Ａ卷第
    28至22頁）及勘驗筆錄（見偵Ａ卷第16至17頁）各1 份，並
    有阮綜合醫院診斷證明書1 紙（見警Ａ卷第14頁）等在卷足
    憑。
  2.按汽車行駛時，駕駛人應注意車前狀況，並隨時採取必要之
    安全措施，道路交通安全規則第第94條第3 項定有明文。本
    件被告既考領有合格之駕駛執照，對上開規定，自應知之甚
    詳，並為被告應注意之事項，而依當時道路交通狀況，係天
    候晴、夜間有照明、市區道路○○路、柏油路面乾燥無缺陷
    、無障礙物、視距良好情形，及依其智識能力亦無不能注意
    之情事，詎竟疏未注意致撞擊適站立於高雄市○鎮區○○路
    375 號之2 前與其子甲○○聊天之被害人吳能山而肇事，其
    就本件車禍事故之發生確有過失，灼然甚明。再被害人吳能
    山確因本件車禍事故而死亡，已如前述，被告之過失行為與
    被害人吳能山之死亡結果間顯有相當之因果關係。此部分事
    證明確，被告過失致死犯行，堪以認定。
  (二)肇事逃逸部分：
    被告於93年10月22日下午10時10分許，行駛至本件事故地點
    撞及被害人吳能山而肇事後，並未下車察看，亦未報警求援
    ，旋即迅速駕駛前開車輛由保泰路外側慢車以大轉彎方式切
    入快車道快速駛離等情，業據目擊證人甲○○及丁○○分別
    於偵查中及本院審理時證述明確。又本件被害人吳能山年約
    75歲（18年7 月2 日生），身高170 公分、體型普通，有臺
    灣高雄地方法院檢察署相驗卷附鑑驗書之記載足憑，則被害
    人吳能山之身形既非瘦小，被告自當輕而易見，參以證人甲○○及丁○○亦均於本院審理時證稱：被害人吳能山遭被告
    駕車撞及後，飛離約1 間半店面遠之距離後始落地等語，足
    見當時碰撞力道甚鉅，被告要無不知肇事之理。況倘被告不
    知肇事，又何須旋即於肇事後，由原行駛之保泰路外側慢車
    ，作大轉彎切入快車道駛離？益徵被告當時對於肇事乙節知
    之甚明。詎被告於駕駛動力交通工具肇事肇事致人於死後，
    非但未下車察看，且亦未報警求援，隨旋駕車離去，其駕駛
    動力交通工具肇事致人於死而逃逸，堪足認定。被告上開所
    辯，顯屬事後卸責之詞，不足採信。
  (三)綜上所述，本件事證明確，被告犯行洵堪認定，應予依法論
    科。
三、核被告所為，係犯刑法第276 條第1 項因過失致人於死罪及
    第185 條之4 駕駛動力交通工具肇事致人於死而逃逸罪。被
    告所犯刑法第276 條第1 項過失致人於死罪及第185 條之4
    駕駛動力交通工具肇事致人於死而逃逸罪2 罪，犯意各別、
    行為互殊，應予分論併罰。爰審酌被告過失情節不輕，雖坦
    承過失犯行，然其於駕車肇事後，竟未為任何救治被害人之
    措施，漠視被害人生命、身體權益之心態，實應予以非難，
    惟念其業與被害人吳能山之家屬達成和解，賠償新台幣220
    萬元，此有高雄市前鎮區調解委員會調解書筆錄1 份在卷可
    稽，足見其已深知悔悟，態度良好等一切情狀，分別量處如
    主文所示之刑，並定其應執行刑。又被告前未曾受有期徒刑
    以上刑之宣告，有臺灣高雄地方法院檢察述刑案資料查註紀
    錄表及台灣高等法院被告前案紀錄表等在卷可按，渠因一時
    失慮，偶罹刑典，經此偵審程序及刑之宣告後，應知警惕，
    信無再犯之虞，本院認前開所宣告之刑，以暫不執行為適當
    ，併宣告緩刑4 年，以啟自新。
據上論結，應依刑事訴訟法第299 條第1 項前段，刑法第185 條
之4 、第276 條第1 項、第51條第5 款、第74條第1 款，罰金罰
鍰提高標準條例第1 條前段，判決如主文。
本案經檢察官乙○○到庭執行職務。
中　　華　　民　　國　　94　　年　　8 　　月　　24　　日
                  交通法庭   審判長法  官  張維君
                                   法  官  伍逸康
                                   法  官  劉惠娟
右正本證明與原本無異。
如不服本判決，應於判決送達後十日內，向本院提出上訴狀。
中　　華　　民　　國　　94　　年　　8 　　月　　24　　日
                                   書記官  陳素徵
附錄本件判決論罪科刑法條：
中華民國刑法第185 條之4
駕駛動力交通工具肇事，致人死傷而逃逸者，處六月以上五年
以下有期徒刑。
中華民國刑法第276 條第1 項
因過失致人於死者，處二年以下有期徒刑、拘役或二千元以下罰
金。
